【裁判字號】    96,訴,3941
【裁判日期】    970117
【裁判案由】    搶奪等
【裁判全文】
臺灣臺中地方法院刑事判決              96年度訴字第3941號
公  訴  人  臺灣臺中地方法院檢察署檢察官
被      告  甲○○
            己○○
上  一  人
選任辯護人  施瑞章律師
            戊○○
上列被告等因搶奪等案件，經檢察官提起公訴（九十六年度偵字
第二三四二○號），被告等就被訴事實為有罪之陳述，經本院合
議庭裁定由受命法官獨任進行簡式審判程序，本院判決如下：
    主    文
甲○○所犯如附表所示之罪，累犯，處如附表所示之刑，應執行
有期徒刑肆年。
己○○所犯如附表所示之罪，累犯，處如附表所示之刑，應執行
有期徒刑貳年陸月。
戊○○所犯如附表所示之罪，累犯，處如附表所示之刑，應執行
有期徒刑壹年陸月。
    犯罪事實
一、甲○○前因強盜、搶奪等案件，經本院分別判處有期徒刑三
    年七月、一年，應執行有期徒刑四年三月確定，於民國九十
    四年三月三十一日假釋付保護管束，迄於九十六年二月六日
    假釋期滿未經撤銷假釋執行完畢；己○○前因強盜案件，經
    臺灣南投地方法院判處有期徒刑五年確定，於九十五年一月
    二十六日假釋付保護管束，甫於九十六年六月十二日假釋期
    滿未經撤銷假釋執行完畢；戊○○前因強盜、搶奪等案件，
    經本院判處有期徒刑五年五月、六月，應執行有期徒刑五年
    六月確定，於九十四年五月二十五日假釋付保護管束，甫於
    九十六年七月六日假釋期滿未經撤銷假釋執行完畢。其等猶
    不知悔改，竟基於意圖為自己不法所有之犯意聯絡，於附表
    所示之時間、地點、以附表所示之方法，對辛○○、胡陳若
    琳、壬○○、癸○○、庚○○○、子○○等犯附表所示之加
    重竊盜、搶奪等犯行。嗣於九十六年十月一日十四時四十三
    分許，甲○○騎乘更換車牌號碼Ｊ八Ｅ─七二七號車牌（附
    表編號(五)所竊得之車牌）之機車搭載戊○○，行經臺中縣大
    里市○○路與德芳南路口，為警查詢該機車車身與車牌號碼
    不相符合，並調閱路口監視器後，始循線查獲附表編號(一)之
    搶奪犯行及附表編號(二)、(三)之搶奪及編號(五)之竊盜犯行。另
    於警偵訊中，甲○○於有偵查權限之公務員發覺犯罪之前，
    向員警坦承附表編號(一)之竊盜犯行及附表編號(四)之竊盜及搶
    奪犯行自首而接受裁判。
二、案胡陳若琳、癸○○、子○○訴由臺中縣警察局太平分局報
    告臺灣臺中地方法院檢察署檢察官偵查起訴。
    理    由
一、上揭事實，業據被告甲○○、己○○、戊○○坦承不諱，核
    與證人辛○○、胡陳若琳、癸○○、庚○○○、壬○○、子
    ○○等證述遭竊、遭搶之情節相符（臺中縣警察局霧峰分局
    中縣太警偵字第○九六○○五○九九三號卷第二一至二四、
    二七、二八、三一至三六頁頁），足認被告三人自白與事實
    相符，應堪採信。復有贓物認領保管單一紙、犯罪工具及贓
    物與犯罪現場照共三十四張、刑案現場測繪圖、車籍基本資
    料查詢、失車紀錄（臺中縣警察局霧峰分局中縣太警偵字第
    ○九六○○五○九九三號卷第五○、五五至七一、七六頁）
    、贓物認領保管條一紙（偵卷第五八頁）等在卷可稽。是以
    ，本案事證明確，被告犯行堪可認定。
二、按刑法第三百二十一條第一項第三款之攜帶兇器竊盜罪，係
    以行為人攜帶兇器為其加重條件，此所謂兇器，其種類並無
    限制，凡客觀上足以對人之生命、身體、安全構成威脅，具
    有危險性之兇器為已足；又攜帶兇器竊盜，祇須行竊時攜帶
    具有危險性之兇器為已足，並不以攜帶之初有行兇之意圖為
    必要（最高法院六十二年臺上字第二四八九號、七十九年臺
    上字第五二五三號判例意旨參照）。查被告甲○○與己○○
    或戊○○共同竊盜之際，所攜帶之扳手一支，為金屬材質，
    長約十公分，質地堅硬，客觀上足以對人之生命、身體、安
    全構成威脅，具有危險性，依前開說明自應屬兇器。核被告
    甲○○、己○○就附表編號(一)所為，均分別係犯刑法第三百
    二十一條第一項第三款攜帶兇器竊盜罪、同法第三百二十五
    條第三項、第一項之搶奪未遂罪；就附表編號(二)所為，均係
    犯刑法第三百二十五條第一項之搶奪罪；就附表編號(三)所為
    ，均分別係犯刑法第三百二十一條第一項第三款攜帶兇器竊
    盜罪、同法第三百二十五條第一項之搶奪罪。被告甲○○、
    戊○○就附表編號(四)所為，均分別係犯刑法第三百二十一條
    第一項第三款攜帶兇器竊盜罪、同法第三百二十五條第一項
    之搶奪罪；就附表編號(五)所為，均係犯刑法第三百二十一條
    第一項第三款攜帶兇器竊盜罪。被告甲○○、己○○就附表
    編號(一)、(二)、(三)之竊盜、搶奪犯行間；被告甲○○、戊○○
    就附表編號(四)、(五)之竊盜、搶奪等犯行間，有犯意聯絡、行
    為分擔，均為共同正犯。被告甲○○四次竊盜既遂、一次搶
    奪未遂、三次搶奪既遂犯行間；己○○二次竊盜既遂、一次
    搶奪未遂、二次搶奪既遂犯行間；戊○○二次竊盜既遂、一
    次搶奪既遂犯行間，犯意各別、行為互殊，應予分論併罰。
    被告甲○○前因強盜、搶奪等案件，經本院分別判處有期徒
    刑三年七月、一年，應執行有期徒刑四年三月確定，於九十
    四年三月三十一日假釋付保護管束，迄於九十六年二月六日
    假釋期滿未經撤銷假釋執行完畢；己○○前因強盜案件，經
    臺灣南投地方法院判處有期徒刑五年確定，於九十五年一月
    二十六日假釋付保護管束，甫於九十六年六月十二日假釋期
    滿未經撤銷假釋執行完畢；戊○○前因強盜、搶奪等案件，
    經本院判處有期徒刑五年五月、六月，應執行有期徒刑五年
    六月確定，於九十四年五月二十五日假釋付保護管束，甫於
    九十六年七月六日假釋期滿未經撤銷假釋執行完畢等情，有
    臺灣臺中地方法院檢察署刑案資查註紀錄表，臺灣高等法院
    被告前案紀錄表在卷可參，被告甲○○、己○○、戊○○等
    受有期徒刑執行完畢後，五年以內被告甲○○故意再犯如附
    表所示之有期徒刑以上各罪；被告己○○故意再犯如附表編
    號(一)、(二)、(三)所示有期徒刑以上各罪；被告戊○○故意再犯
    如附表編號(四)、(五)所示有期徒刑以上各罪，均應依刑法第四
    十七條第一項之規定，論以累犯，並加重其刑。附表編號(一)
    搶奪未遂罪部分，被告甲○○、己○○已著手搶奪行為之實
    施，惟未取得財物，其犯罪尚屬未遂，爰依刑法第二十五條
    第二項減輕其刑。除附表編號(一)之竊盜犯行及附表編號(四)之
    竊盜及搶奪犯行係被告甲○○於員警發覺犯罪前，向員警自
    首而接受裁判外，其餘部分，均係員警已掌握相關之監視器
    翻拍照片，而循線查獲被告甲○○，嗣經被告甲○○自白，
    並供出共犯而查獲被告己○○、戊○○等情，業據證人即承
    辦之員警丙○○於本院審理時證述在卷（本院卷第一一五至
    一一六頁），復有監視器翻拍照片二十四張（警卷第六二頁
    ，本院卷第一二八至一三九頁）。是以，被告甲○○於附表
    編號(一)之竊盜犯行及附表編號(四)之犯行未被有偵查權限之公
    務員發覺前，向警員坦承附表編號(一)之竊盜犯行及附表編號
    (四)之犯行自首而接受裁判，爰依刑法第六十二條前段規定遞
    減輕其刑。被告甲○○就附表編號(一)竊盜、搶奪未遂罪、附
    表編號(四)竊盜罪、搶奪罪之犯行，被告己○○就附表編號(一)
    搶奪未遂罪之刑，均同時有加重及減輕事由，均應先加後減
    。本院審酌被告三人正值年輕力盛，不思以合法途徑，獲取
    金錢，而以竊盜、搶奪之方式獲取財物，其犯罪手段非和平
    ，且不顧飛車搶奪可能造成被害人受傷，惡性非輕，及其竊
    盜、搶奪之次數，所獲得之財物，與被害人所生之損害，暨
    其犯後坦認犯行之犯後態度等一切情狀，分別量處如主文所
    示之刑，並分別定其應執行之刑。公訴人雖請求本院分別量
    處被告甲○○、己○○、戊○○各有期徒刑四年、三年六月
    、二年，被告甲○○、己○○、戊○○及被告戊○○之選任
    辯護人，亦分別請求本院判處被告甲○○有期徒刑二年多，
    被告己○○有期徒刑二年，被告戊○○有期徒刑一年六月，
    惟本院審酌上情，認應量處如主文所示之刑為當，併此敘明
    。又被告等犯竊盜罪所用之扳手一支，非被告等所有，業據
    被告甲○○供述在卷，自不得宣告沒收。至扣案之安全帽一
    頂、黑色Ｔ恤一件、口罩一個，雖係被告戊○○所有，然係
    被告戊○○平日之穿著，並非專供被告戊○○犯罪所用之物
    ，亦經被告戊○○供承在卷，且非法院應義務沒收之物，爰
    不為沒收之諭知。另被告甲○○、己○○、戊○○雖曾有強
    盜前科，且本案所犯之共同竊盜犯行分別為被告甲○○四件
    、被告己○○二件、戊○○二件，然其所竊得之物均係機車
    車牌，其價值尚微，又其等搶奪之手段雖非和平，惟其所得
    之數量及價值非鉅，危害他人財產法益之情節尚非重大。被
    告三人前雖有強盜等前科，惟該犯行距本案已約四、五年之
    久，是本案雖短時間內即有數次竊盜及搶奪犯行，亦難認被
    告三人有犯罪之習慣。再者，被告甲○○在被警查獲之後，
    亦有悔誤，復向警方自首附表編號(一)之竊盜及編號(四)之竊盜
    及搶奪犯行，並於警詢、偵查及本院審理時自白全部犯行，
    且供出共犯；而被告己○○、戊○○所參與之次數非多，且
    於警詢、偵查及本院審理時均自白犯行，足見其等深知悔悟
    ，則對被告三人量處如主文所示之有期徒刑，已足資懲儆，
    公訴人併請求宣告被告三人應於刑之執行前，令入勞動場所
    強制工作，核與被告三人行為之嚴重性、所表現之危險性及
    對於其未來行為之期待性，尚非相當，本院認無再令其入勞
    動場所強制工作之必要，爰不予宣告刑前強制工作，併此敘
    明。
據上論斷，應依刑事訴訟法第二百七十三條之一第一項、第二百
九十九條第一項前段，刑法第二十八條、第三百二十五條第一項
、第三項、第三百二十一條第一項第三款、第二十五條第二款、
第四十七條第一項、第六十二條前段、第五十一條第五款，判決
如主文。
本案經檢察官丁○○到庭執行職務。
中    華    民    國    97    年    1     月    17    日
                  刑事第十四庭  法  官  劉逸成
上正本證明與原本無異。
如不服本判決，應於送達後十日內向本院提出上訴狀（須附繕
本），上訴於臺灣高等法院臺中分院。
上訴書如未敘述理由，應於上訴期間屆滿後20日內補提理由書於
本院。
                                書記官  陳青瑜
中    華    民    國    97    年    1     月    17    日
 附表：
┌──┬─────────────────────────┬─────────────────┐
│編號│犯罪事實                                          │所犯罪名及所處宣告刑              │
├──┼─────────────────────────┼─────────────────┤
│(一)  │甲○○與己○○共同基於意圖為自己不法所有之犯意聯絡│一、甲○○部份                    │
│    │，於九十六年七月十七日凌晨某時許，由甲○○在場把風│甲○○共同攜帶兇器竊盜，累犯，處│
│    │接後，己○○持客觀上足供兇器使用之扳手一支，竊取不│  有期徒刑柒月。                  │
│    │詳車號之車牌一面，並將該不詳車號之車牌懸掛於乙○○│甲○○共同意圖為自己不法之所有，│
│    │所有之車牌號碼P二J─三五五號機車上，以該機車作為搶│  而搶奪他人之動產，累犯，未遂，處│
│    │奪之工具；復共同基於意圖為自己不法所有之犯意聯絡，│  有期徒刑伍月。                  │
│    │於九十六年七月十七日十四時十五分許，在臺中縣太平市│二、己○○部份                    │
│    │新仁路一段一七二號前，由甲○○騎乘前揭機車，由坐於│己○○共同攜帶兇器竊盜，累犯，處│
│    │機車後座之己○○，趁辛○○不及防備之際，徒手從背後│  有期徒刑捌月。                  │
│    │搶奪辛○○所有之皮包一只，並致辛○○倒地，受有頭部│己○○共同意圖為自己不法之所有，│
│    │、身體多處骨折等傷害（傷害部份未據告訴及起訴），因│  而搶奪他人之動產，累犯，未遂，處│
│    │路人高呼搶劫，致甲○○與己○○心生畏懼，加速逃逸而│  有期徒刑伍月。                  │
│    │未得逞。                                          │                                  │
├──┼─────────────────────────┼─────────────────┤
│(二)  │甲○○與己○○共同基於意圖為自己不法所有之犯意聯絡│一、甲○○部份                    │
│    │，於九十六年八月二十八日十時三十分許，在臺中縣太平│甲○○共同意圖為自己不法之所有，而│
│    │市○○○街之圖書館前，由甲○○騎乘乙○○所有之車牌│搶奪他人之動產，累犯，處有期徒刑捌│
│    │號碼P二J─三五五號機車，由坐於機車後座之己○○，趁│月。                              │
│    │胡陳若琳不及防備之際，徒手從背後搶奪胡陳若琳之皮包│二、己○○部份                    │
│    │一只（內身分證一張、健保卡一張、駕照一張、信用卡二│己○○共同意圖為自己不法之所有，而│
│    │張及現金新臺幣七千多元），得手後旋即逃逸，並將搶得│搶奪他人之動產，累犯，處有期徒刑捌│
│    │之現金朋分花用，證件沿路丟棄。                    │月。                              │
├──┼─────────────────────────┼─────────────────┤
│(三)  │甲○○與己○○共同基於意圖為自己不法所有之犯意聯絡│一、甲○○部份                    │
│    │，於九十六年九月十三日十五時十五分許，在臺中縣大里│甲○○共同攜帶兇器竊盜，累犯，處│
│    │市○○路六之一號前，由甲○○在場把風接應，己○○持│  有期徒刑捌月。                  │
│    │客觀上足供兇器使用之扳手一支，竊取壬○○所有之車牌│甲○○共同意圖為自己不法之所有，│
│    │號碼HG二─六四六號車牌一面，並將該車牌懸掛於乙○○│  而搶奪他人之動產，累犯，處有期徒│
│    │所有之車牌號碼P二J─三五五號機車上，並以該機車作為│  刑捌月。                        │
│    │搶奪之工具；另共同基於意圖為自己不法所有之犯意聯絡│二、己○○部份                    │
│    │，於九十六年九月十三日十九時十五分，在臺中縣太平市│己○○共同攜帶兇器竊盜，累犯，處│
│    │中山路四段五五巷一七號前，由甲○○騎乘前揭機車，搭│  有期徒刑捌月。                  │
│    │載己○○，行經癸○○騎乘之車牌號碼YIM─一二○號機 │己○○共同意圖為自己不法之所有，│
│    │車旁，趁癸○○不及防備之際，徒手搶奪癸○○所有之黑│  而搶奪他人之動產，累犯，處有期徒│
│    │色手提包一只（內有新臺幣四千五百元、身分證、機車行│  刑捌月。                        │
│    │照及保險卡），得手後旋即逃逸，並將搶得之現金朋分花│                                  │
│    │用，證件丟棄。                                    │                                  │
│    │                                                  │                                  │
├──┼─────────────────────────┼─────────────────┤
│(四)  │甲○○與戊○○共同基於意圖為自己不法所有之犯意聯絡│一、甲○○部份                    │
│    │，於九十六年九月二十七日凌晨五時許，由甲○○在場把│甲○○共同攜帶兇器竊盜，累犯，處│
│    │風接應，戊○○持客觀上足供兇器使用之扳手一支，竊取│  有期徒刑柒月。                  │
│    │不詳車號之車牌一面，並將該不詳車號之車牌懸掛於李惠│甲○○共同意圖為自己不法之所有，│
│    │純所有之車牌號碼P二J─三五五號機車上，並以該機車作│  而搶奪他人之動產，累犯，處有期徒│
│    │為搶奪之工具；另共同基於意圖為自己不法之犯意聯絡，│  刑柒月。                        │
│    │於九十六年九月二十七日九時三十分許，在臺中市東區南│二、戊○○部份                    │
│    │京五街七號前，由甲○○騎乘前揭機車，由坐於機車後座│戊○○共同攜帶兇器竊盜，累犯，處│
│    │之戊○○，趁庚○○○不及防備之際，徒手從背後搶奪洪│  有期徒刑捌月。                  │
│    │張秋玉所有之黑色皮包一只（內有現金新臺幣二萬元），│戊○○共同意圖為自己不法之所有，│
│    │得手後旋即逃逸，並將搶得之現金朋分花用。          │  而搶奪他人之動產，累犯，處有期徒│
│    │                                                  │  刑捌月。                        │
├──┼─────────────────────────┼─────────────────┤
│(五)  │甲○○與戊○○共同基於意圖為自己不法所有之犯意聯絡│一、甲○○部份                    │
│    │，於九十六年十月一日十四時十分許，在臺中縣太平市宜│甲○○共同攜帶兇器竊盜，累犯，處有│
│    │昌路四三九號前，由甲○○在場把風接應，戊○○持客觀│期徒刑捌月。                      │
│    │上足供兇器使用之扳手一支，竊取子○○所有之車牌號碼│二、戊○○部份                    │
│    │J八E─七二七號車牌一面，並將該車牌懸掛於乙○○所有│戊○○共同攜帶兇器竊盜，累犯，處有│
│    │之車牌號碼P二J─三五五號機車上。嗣因甲○○因另有要│期徒刑捌月。                      │
│    │事而未實行搶奪之計劃，遂將該竊得之車牌卸下並丟棄在│                                  │
│    │臺中縣大里市○○路之銀聯橋公園內。                │                                  │
│    │                                                  │                                  │
│    │                                                  │                                  │
└──┴─────────────────────────┴─────────────────┘
附錄論罪科刑法條
中華民國刑法第321條
犯竊盜罪而有左列情形之一者，處六月以上、五年以下有期徒刑
：
一、於夜間侵入住宅或有人居住之建築物、船艦或隱匿其內而犯
    之者。
二、毀越門扇、牆垣或其他安全設備而犯之者。
三、攜帶兇器而犯之者。
四、結夥三人以上而犯之者。
五、乘火災、水災或其他災害之際而犯之者。
六、在車站或埠頭而犯之者。
前項之未遂犯罰之。
中華民國刑法第325條(普通搶奪罪)
意圖為自己或第三人不法之所有，而搶奪他人之動產者，處六月
以上五年以下有期徒刑。
因而致人於死者，處無期徒刑或七年以上有期徒刑，致重傷者，
處三年以上十年以下有期徒刑。
第一項之未遂犯罰之。


司法院資訊處製作；財團法人民間司法改革基金會備份。
